臺灣桃園地方法院交通事件裁定　　　　93年度交聲字第491 號
原處分機關　交通部公路總局新竹區監理所中壢監理站
異　議　人
即受處分人　甲○○　男　32歲.
上列受處分人因違反道路交通管理處罰條例案件，對於交通部公
路總局新竹區監理所中壢監理站分別於民國93年9 月20日壢監裁
字第裁53-Z00000000號裁決書2 份（原舉發案號：內政部警政署
國道公路警察局公警局交字第Z00000000 號）、93年9 月22日壢
監裁字第裁53-Z00000000、53-Z00000000號裁決書（原舉發案號
：內政部警政署國道公路警察局公警局交字第Z00000000 、Z000
00000 號）所為之處分聲明異議，本院裁定如下：
    主  文
原處分均撤銷。
甲○○均不罰。
    理  由
一、按交通法庭認為聲明異議有理由，或聲明異議雖無理由而原
    處分不當或違法者，應以裁定將原處分經聲明異議部分撤銷
    ，並自為裁定，道路交通案件處理辦法第20條定有明文。
二、原處分意旨略以：異議人即受處分人甲○○於民國93年6 月
    9 日下午2 時6 分許，駕駛車牌號碼：S8-7017 號自用小客
    車，在國道一號南下192 公里處，因在高速公路超速行駛、
    違反處罰條例之行為拒絕停車接受稽查而逃逸，及行駛路肩
    、不依規定任意變換車道，經原處分機關依道路交通管理處
    罰條例第33條第1 項、第60條第1 項規定，分別裁處異議人
    罰鍰新台幣（下同）12,000元、12,000元；又於同日下午2
    時8 分許，在國道一號南下彰化匝道，因在道路上蛇行、利
    用路肩超車，及駕駛人駕駛汽車在道路上蛇行，經原處分機
    關依道路交通管理處罰條例第33條第1 項、第43條第1 項、
    第4 項規定，分別裁處異議人罰鍰30,000元及吊扣汽車牌照
    3 個月。
三、聲明異議意旨略以：異議人甲○○並未於本件警員舉發之時
    間、地點，駕駛車牌號碼：S8-7017 號自小客車於國道南下
    192 公里處或彰化匝道處有連續違規之情事，係伊友人在其
    不知情之情況下將該車再借予他人（即陳志斌），伊並非駕
    駛人，原處分機關以異議人駕駛前揭車輛，於上開時、地有
    違規行駛之行為，對異議人裁處罰鍰及吊扣汽車牌照，顯有
    違誤，請求撤銷原處分等語。
四、經查：
  (一)本件異議人即受處分人甲○○固不否認其為車牌號碼：S8-7
    017 號自小客車之所有人，而該車輛於上開時、地有前揭違
    規情事，惟矢口否認其為駕駛人，辯稱：係友人在伊不知情
    之情況下將車輛借予陳志斌使用，伊並非駕駛人等語。經查
    ：依證人即本件舉發警員廖學堂到庭具結證稱：「（問：是
    否在庭之異議人為當日的駕駛者？）我沒有看到駕駛人，所
    以不確定是在庭的異議人。」「（問：你們如何舉發？）我
    們是以車牌查知車主，且查出的車牌號碼沒有失竊，即逕行
    舉發。」等語（見本院93年11月10日訊問筆錄）。則本案違
    規情事之駕駛人是否即為異議人甲○○本人，已非無疑；況
    另據證人即異議人小舅子之女友司竹君到庭具結證稱：「（
    問：本件車牌號碼S8-7017 號自小客車於93年6 月9 日遭舉
    發一案是否知情？）我知道。因為我常把車牌號碼S8-7017
    號車子借給我一個朋友張淑娥，而張淑娥將車子再借給她的
    時為躲避警察追緝，才會有上述違規的情形。」「（問：為
    何能確定借車給張淑娥的時間，就是舉發單93年6 月9 日這
    段時間？）因為張淑娥常常跟我借車，有時借車就是一天、
    一個禮拜，而我們收到本案舉發單的時候，我先打電話問張
    淑娥，張淑娥在電話中告訴我說她問她男友一下，她問了之
    後告訴我說是她男朋友開的車，我就把電話掛了，事後我與
    張淑娥碰面，我向她提及紅單怎麼開這麼多，張淑娥告訴我
    說，是他男友為了躲避警察才違規的。」等語甚詳在卷（見
    本院93年12月29日訊問筆錄），益徵異議人陳稱當日車子不
    是伊所駕駛等語，堪予採信。此外，復查無其他積極證據足
    以證明異議人即為於前揭時、地違規之駕駛人，原處分機關
    逕行裁處汽車所有人即異議人甲○○，即有未洽。
  (二)按道路交通管理處罰條例第43條第4 項之規定，除有同條例
    第85條第3 項之可歸責於車輛所有人之事由外，係以汽車駕
    駛人為處罰之相對人。本件舉發時地並非由異議人甲○○駕
    駛車號S8-7017 自小客車之事實，已經本院認定如上，且再
    依證人司竹君證稱：「車牌號碼S8-7017 號車子長期都是我
    跟我男友在開，因為我男友的姐姐不會開車，而甲○○（我
    們開車搭車搭載我男友的姐姐，所以甲○○從不過問這輛車
    。」等語（見本院93年12月29日訊問筆錄），可推知異議人
    既不使用上開車輛，亦非汽車駕駛人，更未同張淑娥之男友
    即陳志斌駕駛前揭汽車，則真正駕駛人所為上開時、地之違
    規行為，即無可歸責於汽車所有人即異議人甲○○。從而，
    原處分機關逕行裁處汽車所有人，自有未洽。
五、綜上所述，本件原處分機關未查明真正汽車駕駛人，即逕行
    裁處汽車所有人即異議人甲○○，容有未洽。本件異議人之
    聲明異議為有理由，是原處分應予撤銷，並為不罰之諭知。
六、依道路交通案件處理辦法第20條，裁定如主文。
中　　華　　民　　國　　94　　年　　3 　　月　　31　　日
                                臺灣桃園地方法院交通法庭
                                    法  官  賴淑美
以上正本證明與原本無異。
如不服本裁定，應於裁定送達後5日內向本院提出抗告狀。
                                    書記官  陳育君
中　　華　　民　　國　　94　　年　　3 　　月　　31　　日
